臺灣板橋地方法院交通事件裁定　　　　100年度交聲字第374號
原處分機關　交通部公路總局臺北區監理所板橋監理站
異　議　人
即受處分人　蘇中海
上列異議人即受處分人因違反道路交通管理處罰條例案件，對於
交通部公路總局臺北區監理所板橋監理站中華民國100 年1 月21
日所為之處分（板監裁字第裁41-C00000000號）聲明異議，本院
裁定如下：。
    主  文
原處分撤銷。
蘇中海未領有駕駛執照駕駛機器腳踏車，處罰鍰新臺幣玖仟元。
    理  由
一、原處分機關處分意旨略以：異議人即受處分人蘇中海原領有
    普通小型車駕駛執照，惟前因違反道路交通管理處罰條例第
    35條第1 項第1 款規定為警舉發，並吊扣駕駛執照12月，至
    民國100 年1 月27日始期滿，仍於吊扣期間之99年7 月5 日
    13時20分許，騎乘車牌號碼JD7-460 號普通重型機車，行經
    臺北縣板橋市（已改制為新北市板橋區○縣○○道某處，因
    有「駕駛執照吊扣期間駕駛機器腳踏車」之交通違規情事，
    經臺北縣政府警察局（已改制為新北市政府警察局，以下同
    ）板橋分局警員填製臺北縣政府警察局北縣警交大字第C000
    00000 號舉發違反道路交通管理事件通知單（下稱舉發通知
    單）當場舉發。嗣經原處分機關認定確有上開交通違規情事
    ，依道路交通管理處罰條例第21條第1 項第5 款規定，裁處
    異議人罰鍰新臺幣（下同）9000元，並依同條例第21條第4
    項、第67條第3 項（原處分漏載「第21條第4 項、第67條第
    3 項」）規定吊銷其駕駛執照，1 年內不得考領駕照等語。
二、聲明異議意旨略以：異議人於違規當時係汽車駕照於吊扣中
    ，改以機車代步，異議人未領有普通重型機車駕照，應屬無
    照駕駛。異議人有生活上之需要，請勿吊銷汽車駕駛執照，
    爰為此聲明異議，請求撤銷原處分關於吊銷其駕駛執照之部
    分等語。
三、按已領有小型車駕駛執照者，得駕駛輕型機器腳踏車，道路
    交通安全規則第61條第1 項第4 款訂有明文。次按汽車駕駛
    人未領有駕駛執照駕駛機器腳踏車，處6000元以上1 萬2000
    元以下罰鍰，道路交通管理處罰條例第21條第1 項第1 款亦
    定有明文。復依違反道路交通管理事件統一裁罰基準表記載
    ，汽車駕駛人駕駛駕駛機器腳踏車違反道路交通管理處罰條
    例第21條第1 項第1 款規定，逾越應到案期限60日以上，繳
    納罰鍰或逕行裁決處罰者，處罰鍰9000元，當場禁止其駕駛
    。
四、經查：
(一)、異議人係於70年8 月24日考領普通小型車駕駛執照，嗣於98
    年1 月9 日因騎乘車牌號碼JD7-460 號普通重型機車，有「
    汽車駕駛人酒精濃度超過規定（0.55以上）」之交通違規情
    事，違反道路交通管理處罰條例第35條第1 項第1 款規定，
    遭原處分機關裁罰吊扣駕駛執照12個月，惟因異議人未考領
    普通重型機車駕駛執照，因而吊扣其普通小型車駕駛執照，
    而吊扣期間自99年1 月28日起至100 年1 月27日止，此為異
    議人所不否認，且異議人於收受該案吊扣駕駛執照之處分後
    ，未於法定救濟期間聲明異議或循求其它救濟徒徑予以救濟
    而告確定一節，並有原處分機關99年1 月11日板監裁字第裁
    41-C00000000號裁決書1 紙及機車、汽車駕照基本資料各1
    紙附卷可參（見本院卷第16、20頁）。又異議人於99年7 月
    5 日13時20分許，騎乘車牌號碼JD7-460 號普通重型機車，
    行經臺北縣板橋市（已於99年12月25日改制為新北市板橋區
    ○縣○○道某處，因有「駕駛執照吊扣期間駕駛機器腳踏車
    」之交通違規情事，經臺北縣政府警察局板橋分局警員當場
    舉發，此亦為異議人所不否認，並有該舉發通知單在卷可稽
    ，足認異議人於本件被舉發時未領有普通重型機車駕駛執照
    ，且普通小型車之駕駛執照業前已遭吊扣在案。
(二)、按已領有小型車駕駛執照者，得駕駛輕型機器腳踏車，道路
    交通安全規則第61條第1 項第4 款訂有明文，異議人於本件
    被舉發時，自無從依據其領有之普通駕小型車駕駛執照，而
    取得駕駛普通重型機車之駕駛資格，先予敘明。次按道路交
    通管理處罰條例第21條第1 項第5 款禁止駕駛執照遭吊扣者
    駕駛小型車或機器腳踏車，雖未明定遭吊扣之駕駛執照種類
    ，惟衡諸駕駛執照係行政法上賦予人民駕駛特定車輛之資格
    證照，無該車型駕駛執照者不得駕駛該種車輛，從而，上開
    禁止規定應係指小型車駕駛執照遭吊扣者，不得駕駛小型車
    ；機器腳踏車駕駛執照遭吊扣者，不得駕駛機器腳踏車。否
    則，所吊扣之駕駛執照與駕駛之車輛級別，若兩者間毫不相
    涉，堪認手段與目的之間亦欠缺合理之關聯性，故而顯失其
    規範之正當基礎。是如行為人之小型車駕駛執照遭吊扣，而
    駕駛機器腳踏車者，當無上開規定之適用。是以本件異議人
    既係普通小型車駕駛執照遭「吊扣」而騎乘普通重型機車，
    揆諸上揭說明，應無道路交通管理處罰條例第21條第1 項第
    5 款之適用。至異議人並未領有普通重型機車駕駛執照，卻
    仍騎乘上開普通重型機車，核其所為，應係構成同條例第21
    條第1 項第1 款「未領有駕駛執照駕駛機器腳踏車」之違反
    ，自應從該款項規定裁罰。原處分機關未予詳查，遽以認定
    異議人「駕駛執照吊扣期間駕駛機器腳踏車」，難認適法。
五、綜上所述，本件異議人於上揭時、地「未領有駕駛執照駕駛
    機器腳踏車」之交通違規事實，事證明確，原處分機關以「
    駕駛執照吊扣期間駕駛機器腳踏車」裁處之，並吊銷其汽車
    駕駛執照，容有未洽，自屬無可維持，異議人聲明異議，為
    有理由，自應由本院撤銷原處分，並依法諭知如主文第2 項
    所示之處罰，以資適法。
六、據上論斷，應依道路交通管理處罰條例第87條第2 項，道路
    交通事件處理辦法第19條前段，裁定如主文。
中    華    民    國   100    年    10    月    11    日
                  刑事第十八庭  法  官    羅惠雯
以上正本證明與原本無異。
如不服本裁定，應於裁定送達後5 日內敘明抗告理由，向本院提
出抗告狀。
                                書記官    許育菁
中    華    民    國   100    年    10    月    11    日